# 合并范围内的结构化主体增持份额的会计处理

提问人：cherylcheng 时间：2019-05-21 18:35:44
请教陈版主，A 公司之前由于持有 B 基金 50% 以上份额（该基金为平层基金，无优先劣后之分），已合并 B基金。B基金目前投资于商业地产开发项目。
本年 A 公司从其他投资者手上又购买了 10% 的基金份额，但协议中约定，交割日前对应份额的权利义务由原基金份额持有人享有，交割日后的权利义务由 A 公司享有。该权利包含了标的份额对应的预期投资收益及后期的追加分配，以及超额收益等（前后持有人的分配比例按实际出资时间占比分配）。
由于目前被投项目尚处于建造期，最终的回报需要最后退出时才能确认。在这种情况下，购买新增份额时应该如何进行会计处理？

回答人：chenyiwei
由于 “该基金为平层基金，无优先劣后之分”（即每一基金份额的收益权相同），且已合并 B 基金，故基本原则和一般的收购少数股权相同，在个别报表层面按收购该 10% 份额的成本作为追加投资成本，继续按成本法核算；
合并报表层面按权益性交易原则处理（如果其他权益持有人所持有的基金份额在合并报表层面被列报为负债的，则不是权益性交易，而是体现为负债的终止确认，差额需确认损益）。
本案例中合并报表层面的主要问题是如何确定被收购的基金份额对应的权益（不论该权益原先在合并报表层面被列报为少数股权还是负债）。对于 “交割日前对应份额的权利义务由原基金份额持有人享有，交割日后的权利义务由 A 公司享有。该权利包含了标的份额对应的预期投资收益及后期的追加分配，以及超额收益等（前后持有人的分配比例按实际出资时间占比分配）
” 的约定，应当对照基金的收益分配约定合理确定截至交割日原份额持有人应享有的权益，对其进行必要的账务处理和足额确认（合并报表层面确认为少数股东损益或者利息费用等损益项目），以调整后的权益份额为基础在合并报表层面确认资本公积或者负债终止确认损益。如果截至交割日某些损益金额尚不能最终确认，则采用类似于企业合并中的或有对价的方式处理，确认一项以公允价值计量且其变动计入损益的金融负债。